【裁判字號】    97,審訴,557
【裁判日期】    970314
【裁判案由】    偽造文書
【裁判全文】
臺灣高雄地方法院刑事判決             97年度審訴字第557號
公  訴  人  臺灣高雄地方法院檢察署檢察官
被      告  丙○○
辯  護  人  孫志鴻律師
上列被告因偽造文書案件，經檢察官聲請簡易判決處刑（96年度
偵字第9911號），因本院認有不宜簡易判決處刑之情形，改依通
常程序審理，並判決如下：
    主  文
本件公訴不受理。
    理  由
一、公訴意旨係以：被告丙○○係長銘股份有限公司（以下簡稱
    長銘公司，已停業）負責人，亦係利意企業有限公司（下稱
    利意公司，登記負責人為乙○○，已停業）之實際負責人，
    緣甲○○、丁○○前於民國88至90年間任職於長銘公司，詎
    丙○○明知其並未徵得甲○○、丁○○之同意擔任利意公司
    股東，竟與長銘公司財務部門不詳人員共同基於行使偽造私
    文書之犯意，授意上開財務部人員指示不知情之長銘公司會
    計人員吳瓊華、林淑貞，於不詳時、地取得甲○○、丁○○
    之身分證影本、印章後，於88年8 月26日及90年9 月12日，
    以甲○○、丁○○2 人之名義登記為利意公司之股東及為解
    散登記，而於利意公司之設立登記申請書、公司設立登記預
    查名稱申請表、公司章程、股東繳納股款明細表、委託不知
    情之會計師梅伯龍簽證之委託書暨資產負債表及解散申請書
    、股東同意書等資料上，蓋用甲○○、丁○○之印章及為不
    實之登載，並據以提出向不知情之高雄市政府建設局承辦人
    員辦理公司相關登記，而使公務員登載於職務上所掌之公文
    書，足生損害於甲○○、丁○○及主管機關對於公司管理之
    正確性。嗣於95年8 月間，因甲○○、丁○○收受法務部行
    政執行署高雄行政執行處應報告財產之命令後，始悉上情，
    因認被告涉犯刑法第216 條、第210 條行使偽造文書罪嫌及
    同法第214條之使公務員登載不實罪嫌等語。
二、按已經提起公訴或自訴之案件，在同一法院重行起訴者，應
    諭知不受理之判決，並得不經言詞辯論為之，刑事訴訟法第
    303條第2 款、第307條分別定有明文。
三、查本件被告係長銘公司負責人，亦係利意公司之實際負責人
    ，其前曾被訴：「其與共犯簡志堅（任職到86年3 月7 日止
    ）、阮志成、曾裕侯（原為財務正管理師，88年擔任財務經
    理，89年1 月1 日擔任財務副總）係該公司前後任財務副總
    經理，實際主管財務會計業務；許玉珠乃財務經理，陳美慧
    （任期85年起至88年5 月止）、林淑貞（89年1 月起任職）
    係財務部所屬之會計處前後任經理，係商業會計法之商業負
    責人及主辦會計人員。丙○○、簡志堅、曾裕侯、陳美慧、
    林淑貞基於概括犯意，意圖：虛增營業收入及淨利，以獲
    「財政部證券暨期貨管理委員會及中華民國證券櫃檯買賣中
    心（下稱櫃買中心）」核准長銘公司股票上櫃交易，與於
    89 年 間達成89年度財務預測目標111 億元。遂由丙○○於
    85年間7 月間，以預計於86申請上櫃為由先後召集主持「副
    總經理級」「經理級」幹部會議，要求在場之財務副總簡志
    堅、會計經理陳美慧、簡思仁、黃福利、陳大立配合，協調
    業務、財務、會計及生產各部門相互配合，其流程如下：
    (一)87年起陸續虛設公司：(1)於87年12月21日虛偽成立附表三
      由甲○○擔任負責人之展鋼鋼材有限公司（下稱展鋼公司
      ）。(2)於88年1 月26日虛偽成立附表三由丁○○擔任負責
      人之「訊華國際股份有限公司（下稱訊華公司）。(3)於88
      年3 月1 日虛偽成立附表三以司機馬中力為掛名負責人之
      碩鋼企業有限公司（下稱碩鋼公司）。(4)於88年7 月13日
      虛偽成立附表三蘇炎新「沛雄企業有限公司（下稱沛雄公
      司）」之負責人。(5)於88年8 月26日，由林淑貞出面叫長
      銘公司台北版事處業務員乙○○擔任人頭，而虛偽成立附
      表三乙○○為負責人之「利意企業有限公司（下稱利意公
      司）。(6)於88年12月21日，由財務經理許玉珠叫甲○○擔
      任人頭，虛設如附表三甲○○出任為精雲股份有限公司（
      下稱精雲公司）負責人。
    (二)並於85年至89年間，先後由簡志堅 (至86年3 月7 日止)
      、曾裕侯配合丙○○之指示，於每月營業額預算數未能達
      成時，由所屬會計處經理陳美慧（至88年5 月止）、林淑
      貞（89年1 月起）核算「實際營業額」與「財務預測」的
      差額，並由業務部牟有輝或陳美慧詢問老客戶，視是否需
      要購買「代工」發票；
    (三)會計處接獲業務部購買發票需求之資料後，即依據代工行
      情單換算代工數量，由先後任會計經理陳美慧、林淑真以
      口頭或轉交記載客戶與金額之便條紙給會計管理師梁玉真
      ，並由梁玉真製作下列不實之文書：
     1.「進項」部分(製造有進貨之假象)：
       以展鋼、碩鋼、利意、得杰、沛雄、精雲、訊華、宗吉
       等公司名義，與長銘公司互開發票，製造長銘公司「進
       項」「銷項」之假象，其流程例示如下:
     (1)開立「編號拾壹之19」進貨傳票（編號CB17037） 作為
       展鋼公司89年11月17日開立統一發票DP00000000出貨給
       長銘公司之假象；因此電腦轉為「編號拾參之1 」之「
       應付帳款」明細；並於「編號壹之1 」表格內製作記載
       「1120」，即入料日期為89年11月20日；繼之於「編號
       陸之8 」89年成品出貨日報表，記載日期89年12月12日
       出貨給客戶「WF4999」宗吉公司；「編號拾之16」裝車
       明細表記載89年12月12日裝車（DCC0276） ；電腦自動
       產生「編號拾貳之5 」對宗吉公司之應收帳款。
     (2)開立「編號拾壹之15」進貨傳票（編號C913064） 作為
       展鋼公司89年9 月13日開立之統一發票 (CR00000000)
       出貨給長銘公司之假象；因此電腦轉為「編號拾參之1」
       之「應付帳款」明細；並於「編號壹之1 」表格內製作
       記載「0925」即入料日期為89年9 月25日；繼之，於「
       編號陸之8 」89年成品出貨日報表，記載日期89年12 月
       14日出貨給客戶「WF4999」宗吉公司；「編號拾之16 」
       裝車明細表記載89年12月14日裝車（DCC0351） ；電腦
       自動產生「編號拾貳之5 」對宗吉公司應收帳款。
     (3)開立「編號拾壹之2 」進貨傳票（編號C131262） 作為
       展鋼公司89年1 月31日開立之統一發票 (YZ00000000)
       出貨給長銘公司之假象。因此電腦轉為「編號拾參之1
       」之「應付帳款」明細；並於「編號壹之1 」表格內製
       作記載「11 20 」即入料日期為89年11 月20 日；繼之
       ，於「編號柒之6 」89年出貨資料核對表，記載日期89
       年2 月24日出貨給客戶「WF2113」精雲公司；「編號拾
       之4 」裝車明細表記載89年2 月23日裝車（DC20655）
       ；電腦自動產生「編號拾貳之5 」對精雲公司應收帳款
       。
     (4)89年8 月虛偽開立訊華國際股份有限公司（登記負責人
       丁○○）出貨給長銘公司金額為115521元之「報價單」
       。
     (5)利意公司給開立長銘公司銷售發票金額共計45,554,871
       元。
     2.「銷項」部分(虛增營業額)：
     (1)逐月虛構「編號貳」1~13之代工資料，詳細記載虛偽委
       託代工之公司名稱、公司統一編號、鋼捲號碼、重量、
       單價等內容，並分送生產、業務、地磅各部門。
     (2)梁玉真、成本課吳瓊華並利用其電腦的發票銷貨系統轉
       體列印而虛開發票（電腦系統同時自動轉列印為如扣案
       物所示分類明細帳、總分類帳）。
     (四)梁玉真續告知「生計課」依據會計處虛開發票之資料或
       便條紙，偽造加工入料單、裁剪單、裁剪排程表、裝車
       明細表等代工報表；並由生產管理主管林子欽、生產管
       理師張玉玫、林惠瑩、生產管理員陳惠蓮、業務助理楊
       素貞（現名「楊家蓁」）、業務黃瓊秀、地磅許福順等
       不特定員工，依虛偽進貨的鋼捲編造號碼後，再作帳庫
       別入庫編造不實之「入料單、進貨日報表（領料單、成
       品入料單）、裁剪單、裁剪排程表、客戶訂單，待交運
       明細表，與富泰公司 (負責人蔡許秋珍)、 泰維公司、
       誼聯等公司運送之裝車明細表」等報表。
     (五)並由業務部偽造客戶之訂單等相關資料。再由丙○○指
       示當時的正財務師曾裕侯陪同施月梅前往富邦銀行高雄
       分行開帳戶，供客戶將購買發票之金額匯入施月梅之帳
       戶中。
     (六)梁玉真印妥前開所述內容不實之發票後，由陳美慧（任
       期至88年5 月止）依據業務部門留下的客戶地址郵寄發
       票給客戶，營業稅、營所稅則由客戶貼補；或由業務人
       員牟有輝 (另案通緝中)、 乙○○、蘇炎新、林淑貞依
       發票面額5﹪至9﹪不等之價格，販賣予後列與附表二所
       示違反稅捐稽徵法之裕力機械股份有限公司、立煒機械
       企業有限公司、大田油壓工業股份公司、聯慶實業有限
       公司、五寰股份有限公司、鼎紘股份有限公司等52家廠
       商，供該等廠商充當進項憑證，向稅捐機關申報扣抵稅
       額。陳美慧如自行收得客戶款項後則交給出納人員林素
       珠、許玉珠。
     (七)依查扣資料核算，虛開發票金額分別為：
     (1)85年度新台幣6145萬6373元。
     (2)86年度1億5464萬2218元。
     (3)87年度2億6528萬9985元。
     (4)88年度7992萬5049元。
     (5)89年度770萬2014元，總計5億6901萬5639元。
     目的以虛開統一發票達成財務預測目標。因認被告涉犯商
     業會計法第71條第1 款、稅捐稽徵法第43條第1 項之幫助
     詐欺罪嫌，刑法第216 條、第215 條之行使業務登載不實
     文書罪嫌，違反證券交易法第171 條第1 款、第174 條第
     1 項第5 款等罪嫌。」查被告所涉之上開犯行，業經臺灣
     高雄地方法院檢察署檢察官於95年4 月4 日提起公訴（92
     偵23107 號），刻經本院以95年度重訴字第52號（下稱前
     案）審理中，有臺灣高等法院被告全國前案紀錄表、起訴
     書各1 份在卷可稽，並經本院依職權調閱該卷宗核閱屬實
     。茲因被告虛設公司行號及令辦理公司登記之公務員有登
     載不實部分之犯行於本案所被訴之行使偽造私文書與使公
     務員登載不實罪嫌，與前案上述之犯罪事實，有連續犯及
     牽連犯之裁判上一罪關係（因被告之犯行時間為95年7 月1
     日之前，故仍有舊刑法連續犯及牽連犯之適用，附此敘明
     ），為同一案件，揆諸首揭意旨，公訴人自不得對屬同一
     案件之犯罪事實，重行起訴。故公訴人於前案提起公訴後
     ，復於96年12月24日向本院重行起訴屬同一犯罪事實之案
     件，並於97年1 月23日始繫屬本院，揆諸前揭說明，即非
     適法。爰不經言詞辯論，逕為諭知不受理之判決。
據上論結，應依刑事訴訟法第452 條、第303 條第2 款、第307
條，判決如主文。
中    華    民    國    97    年    3     月    14    日
                  刑事第十四庭  審判長法  官 陳玉聰
                                      法  官 蔣志宗
                                      法  官 吳志豪
以上正本證明與原本無異。
如不服本判決，得自收受送達之日起10日內，向本院提起上訴。
中    華    民    國    97    年    3     月    14    日
                                      書記官 陳玉娥


司法院資訊處製作；財團法人民間司法改革基金會備份。
